【裁判字號】    92,訴,67
【裁判日期】    920331
【裁判案由】    
【裁判全文】
臺灣基隆地方法院民事判決                            九十二年度訴字第六七號
    原      告  基隆市農會
    法定代理人  丙○○
    訴訟代理人  乙○○
    被      告  甲○○
右當事人間請求給付借款事件，本院判決如左：
    主    文
被告應給付原告新臺幣壹佰零玖萬捌仟捌佰壹拾元，及自民國八十六年七月十六日起
至清償日止，按週年利率百分之九點三計算之利息，並自民國八十六年八月十七日起
至民國八十七年二月十六日止，按週年利率百分之零點九三，自民國八十七年二月十
七日起至清償日止，按週年利率百分之一點八六計算之違約金。
訴訟費用由被告負擔。
    事      實
甲、原告方面：
一、聲明：求為判決如主文第一項所示。
二、陳述：訴外人李黃玉葉於民國八十四年二月十五日邀同訴外人李有為為連帶保證
    人，向原告借款新臺幣（下同）一百二十萬元，約定借款期限自八十四年二月十
    五日起至九十九年二月十五日止，利息按週年利率百分之九點七五計算，如遇牌
    告利率調整時得隨時調整，且有遲延給付時自遲延之日起，其逾期在六個月以內
    按上開利率百分之十，逾期超過六個月以上者，按上開利率百分之二十計付違約
    金，另如不依約付息或清償本金時，不須經原告事先通知或催告，即喪失期限利
    益，一切債務視為全部到期。詎李黃玉葉僅清償部分本金，及至八十六年七月十
    五日止之利息，尚積欠本金一百零九萬八千八百十元及利息、違約金未清償，連
    帶保證人李有為於八十七年一月十四日死亡，被告為李有為之繼承人，應繼承李
    有為之連帶保證債務責任，為此依消費借貸、連帶保證及繼承之法律關係，請求
    被告負清償責任。
三、證據：提出借據、授信約定書、戶籍謄本影本各一件、放款交易明細單一紙。
乙、被告方面：
一、聲明：求為判決駁回原告之訴。
二、陳述：被告固係李有為之繼承人之一，且未拋棄繼承，但李有為係訴外人李黃玉
    葉向原告借款之連帶保證人，原告應先向主債務人求償不足後，始得向被告求償
    。
    理    由
一、原告主張之事實，已據其提出借據、授信約定書、放款交易明細及戶籍謄本各一
    件為證，且為被告所不爭執，堪信為真實。
二、被告雖抗辯其被繼承人李有為僅係連帶保證人，原告應先向主債務人求償云云。
    然查：(一)按繼承人自繼承開始時，除本法另有規定外，承受被繼承人財產上一切
    權利、義務。但權利義務專屬於被繼承人本身者，不在此限。民法第一千一百四
    十八條定有明文。本件訴外人李有為於八十七年一月十四日死亡，被告為其繼承
    人之一，且未拋棄繼承，而系爭連帶保證債務亦非專屬於被繼承人即李有為本身
    之權利義務，自應由被告繼承。(二)次按繼承人對於被繼承人之債務，負連帶責任
    。又數人負同一債務，明示對於債權人各負全部給付之責任者，為連帶債務。連
    帶債務之債權人，得對於債務人中之一人或數人或其全體，同時或先後請求全部
    或一部之給付。民法第一千一百五十三條、第二百七十二條第一項、第二百七十
    三條第一項分別定有明文。且保證債務之所謂連帶，係指保證人與主債務人負同
    一債務，對於債權人各負全部給付之責任者而言，此就民法第二百七十二條第一
    項規定連帶債之文義參照之甚明。故連帶保證與普通保證不同，縱使無民法第七
    百四十六條所揭之情形，亦不得主張同法第七百四十五條關於檢索抗辯之權利（
    最高法院四十五年臺上字第一四二六號判例意旨參照）。被告之被繼承人李有為
    既為訴外人李黃玉葉向原告借款之連帶保證人，依民法第二百七十二條第一項之
    規定及上開最高法院判例意旨，應與訴外人李黃玉葉負同一債務，而李有為之繼
    承人雖不僅被告一人，但依民法第一千一百五十三條之規定，被告對於李有為之
    債務應負連帶責任，則原告對被告一人提起本件訴訟請求履行系爭債務，按諸民
    法第二百七十三條第一項之規定，並無不可，被告以前揭抗辯作為拒絕履行債務
    之理由，於法不合，自不足採。
三、從而，原告依消費借貸、連帶保證契約及繼承之法律關係，請求被告給付如主文
    第一項所示之借款、利息及違約金，為有理由，應予准許。
據上論結，本件原告之訴為有理由，依民事訴訟法第七十八條，判決如主文。
中      華      民      國    九十二    年      三      月    三十一    日
~B臺灣基隆地方法院民事庭
~B    法      官  陳湘琳
右為正本係照原本作成。
對於本判決如有不服，須於判決送達後二十日內，向本院提出上訴書狀，上訴於臺灣
高等法院，並按他造當事人之人數附具繕本。
中      華      民      國    九十二    年      三      月    三十一    日
~B    法院書記官  許世賢


司法院資訊處製作；財團法人民間司法改革基金會備份。
